臺灣彰化地方法院刑事判決　　　　　　　　　　　　　九十二年度訴字第四三號
　　公　訴　人　臺灣彰化地方法院檢察署檢察官
　　被　　　告　己○○　男　三.
　　指定辯護人　陳呈雲律師
　　被　　　告　癸○○　男　三.
　　指定辯護人　劉錫熙律師
　　被　　　告　甲○○　女　二.
　　被　　　告　丁○○原名洪.
　　指定辯護人　林基豐律師
右列被告等因強盜等案件，經檢察官提起公訴 (九十一年度偵字第八九九號)，本院
判決如左：
    主  文
己○○意圖為自己不法所有，攜帶兇器，以強暴至使不能抗拒，而取他人之物，處有
期徒刑柒年貳月。
癸○○傷害人之身體，累犯，處有期徒刑拾月。
甲○○幫助以強暴使人行無義務之事，未遂，處有期徒刑陸月，如易科罰金以佰元
折算壹日。
丁○○幫助以強暴使人行無義務之事，未遂，處有期徒刑陸月，如易科罰金以佰元
折算壹日。
    事  實
一、己○○前有多項前科，最近一次係於民國八十六年間，因違反肅清煙毒條例及麻
    醉藥品管理條例案件，經本院分別判處有期徒刑三年六月、六月確定，送監執行
    ，於九十年五月二十一日縮短刑期假釋出監，尚在假釋中；而癸○○亦有多項前
    科，最近一次於八十七年間因違反麻醉藥品管理條例案件，經本院判處有期徒刑
    七月確定，於八十八年十二月二十七日縮短刑期執行完畢；另洪燕萍亦曾於八十
    七年間，因違反肅清煙毒條例及麻醉藥品管理條例案件，分別經臺灣高等法院臺
    中分院及臺灣臺中地方法院判處有期徒刑三年三月、三月確定，經定執行刑為有
    期徒刑三年四月，接續執行，於八十九年二月二十四日假釋出監，目前亦在假釋
    期間，均不知悔改。渠三人為朋友關係，而甲○○（曾因偽造文書案件，經本院
    判處有期徒刑四月，如易科罰金以三百元折算一日，緩刑二年，於九十年十二月
    三日確定），則係向己○○租屋居住之房客，同亦與癸○○相識。緣己○○曾於
    九十年六月間，經親戚即綽號「阿寶」之乙○○之介紹，欲向綽號「阿銘」之子
    ○○購買手錶，但並未成交，惟其獲知子○○亦有從事仿冒手錶之販買，獲利非
    小，且知曉友人庚○○恰購有一支仿冒勞力士手錶（自夜市向不詳姓名人士所購
    得）仍萌貪念，欲借詞向子○○強索財物，仍意圖為自己不法之所有，先向友人
    庚○○借得該支仿冒勞力士手錶後，再於九十年十二月三十日晚間十時二十分許
    ，在彰化縣秀水鄉安東村住處，向綽號「小珍」之甲○○及綽號「小萍」之洪燕
    萍二人，謊稱伊向子○○所購買之勞力士手錶有滲水現象，但無法順利向子○○
    請求還款，希望能誘出子○○，以便索回錶款。洪燕萍及甲○○二人因念係舊友
    ；或念係屋主之關係，其等知曉己○○若有購錶而生故障之事，應以正途（如訴
    訟等）請求返款，而將子○○誘出以逼取款項係非法之行為（即使人行無義務之
    事），竟應允己○○之要求，甲○○、洪燕萍遂基於幫助己○○實施使人行無義
    務之事（即誘出子○○，逼取錶款）之故意，由甲○○以己○○所有00000
    00000號行動電話撥打0000000000號行動電話與子○○聯絡。適
    子○○正在洗澡，其同居女友丙○○接聽，而要求甲○○稍後再撥。約五分鐘後
    ，甲○○再度撥打上開子○○之行動電話，由子○○接聽，因己○○上開行動電
    話未顯示來電號碼，且甲○○依己○○指示，謊稱係「阿寶」（即指乙○○）之
    朋友，欲購買手錶，故子○○不疑有他，遂與甲○○約定在彰化市○○路橋南端
    處見面，隨即與丙○○二人駕駛車號五Ｊ—七五五六號自用小客車，攜帶內裝包
    括羅保錶、愛琴錶、新潮流行錶等廠牌之手錶計約一百二十只之木盒二個及內裝
    手錶數只（數目不詳）之手提袋一個，前往上開地點，而甲○○亦與洪燕萍二人
    搭乘計程車前往。己○○於甲○○、洪燕萍離去後，又以電話聯絡友人癸○○，
    告知因向子○○購買仿勞士力手錶，而該錶滲水，為求取回錶款，業已由甲○○
    與洪燕萍二人將之誘出云云，並要求癸○○駕車前來載伊同往，逼迫子○○退款
    。癸○○應允此事，遂萌欲己○○共同以強暴、脅迫方法，使子○○還款之犯意
    聯絡，由癸○○攜帶客觀上足為凶器之水果刀一把，駕駛八Ｌ—一二０二號自小
    貨車前往己○○住處，搭載己○○前往。子○○、丙○○、甲○○、洪燕萍四人
    依約見面後，甲○○、洪燕萍二人假意挑選手錶，約一、二分鐘後，洪燕萍接獲
    己○○電話，己○○指示將電話轉給甲○○接聽，而己○○則於電話中要求甲○○向子○○謊稱另有朋友欲購買手錶，地點在彰化縣和美鎮○○路「馬場大亨」
    ＫＴＶ附近，甲○○依己○○指示告知子○○，子○○遂駕駛其自用小客車搭載
    丙○○、甲○○、洪燕萍三人一同前往。同日晚間二十三時五十分許，在甲○○
    之指引下（車輛邊走，甲○○一邊指示），當自小車客行駛「馬場大亨」ＫＴＶ
    北邊約一百公尺處時，甲○○示意停車，子○○即停靠於路邊空地，並下車打開
    後車廂，供甲○○等人挑選手錶。約二、三分鐘後，己○○、癸○○二人駕車抵
    達，癸○○基於前開強制子○○退貨還款之犯意，先將自小貨車停放於子○○之
    自小客車前方擋住去路，隨即與己○○二人下車快速趨前，己○○高聲質問子○○是否要退款，進而發生爭執，癸○○見狀大感不悅即趨至自小貨車內，取出水
    果刀，基於傷害之犯意，而抵住子○○腹部，並強押子○○頭部，命令子○○不
    准動，子○○即與癸○○扭打，於扭打中，遭癸○○傷中右手，並隨即遭癸○○
    強壓於地，因而致子○○受有右手長四公分割傷、左、右肩、左、右上臂多處挫
    傷併皮下瘀血之傷害。己○○見子○○已不能抗拒，可遂行其原先之強盜犯意，
    即趨至自子○○所有自小客車後車廂內取出子○○所有內裝手錶之木盒二個及手
    提袋一個。己○○得手後，叫喚癸○○離去，癸○○方未繼對子○○逼迫退款，
    且駕駛之前開自小貨車搭載己○○逃逸，途中且將作案用之水果刀丟棄於路旁；
    而甲○○、洪燕萍二人亦趁隙向北逃離現場，搭乘計程車返回甲○○租屋處（即
    己○○住所）。子○○遭搶後心有未甘，立即起身與丙○○駕車追逐，經以遠光
    燈照射逃離現場之自小貨車後方，得知車牌號碼為八Ｌ—一二０二號，遂報警處
    理。己○○、癸○○二人駕車逃逸中，癸○○見車上突有前開木盒等物，乃質問
    己○○為何強搶子○○財物，如此罹有重度刑章等語，而己○○在癸○○之質問
    下，且因心想子○○亦係對其認識之人，若係報警，難逃查獲等情，遂商議將搶
    得之財物交還子○○，並於翌日（十二月三十一日）凌晨零時三十分許、一時三
    分許及二時二十一分許，由癸○○分別在彰化縣秀水鄉安東村秀安宮前及福興工
    業區管理處旁，以編號0000000號、0000000號公用電話撥打子○○之000000000號行動電話，告知子○○、丙○○二人稱業已將強盜所
    得之物棄置於線東路案發地點前方一座尚未完工之加油站內，隨即返家。嗣後子
    ○○、丙○○會同彰化縣警察局和美分局嘉犁派出所警員辛○○同至該處尋獲遭
    搶之木盒兩個、手提袋一個及手錶（數額不詳）。而己○○、癸○○、甲○○、
    洪燕萍四人則由癸○○向彰化縣警察局刑警隊二組小隊長戊○○（按癸○○係戊○○之線民）聯絡後，向該單位投案。
二、案經彰化縣警察局移送臺灣彰化地方法院檢察署檢察官偵查起訴。
    理  由
一、訊據被告己○○固坦承曾於右揭時、地，自被害人子○○車中取走內裝手錶之木
    盒二個及手提袋一個（內有手錶）；被告癸○○亦坦承當日受被告己○○之託，
    駕駛八Ｌ—一二０二號自小貨車搭載被告己○○前往現場欲行索款（即錶款），
    並持水果刀割傷被害人；另被告甲○○、洪燕萍二人亦坦承當日係由被告甲○○
    打電話與被害人聯絡購買手錶事宜，並一同搭乘計程車前往與被害人子○○會合
    等事實，但其等四人均矢口否認涉有上開被訴犯行。被告己○○辯稱：其確係曾
    因阿寶之介紹而被害人子○○購買一只勞力士之手錶，惟該錶係仿錶且有滲水等
    問題，為了要求退款，故方由央請同案被告甲○○撥打電話給被害人子○○，不
    料子○○拒絕退款，只同意取錶，但伊不願意，被告癸○○亦表不滿，被告癸○○因而與被害人發生口角，進而互毆，當時伊見另名女子即丙○○撥打電話找人
    助陣，就告知被告癸○○快跑，而伊則順手拿走放在後車廂的二個木盒及手提袋
    （內有手錶），並告知被害人若被害人償還伊五萬元，就把東西還給被害人，是
    其並無強盜之犯意，再者，事後伊將該內裝手錶之本盒及手提袋置於正在施工之
    加油，並通知被害人子○○前來取回，此更能證明伊並無強盜之犯意云云。另被
    告癸○○亦辯稱：當日係被告己○○以電話聯絡要求其前去伊住處，抵達後，被
    告己○○告知欲向被害人子○○要求退款，渠認為此事無關緊要，遂駕車載被告
    己○○前往，抵達案發地點後，其下車質問被害人子○○，但被害人子○○置之
    不理，且表有不願退款，伊遂心生不滿，用手推被害人子○○，並與之發生扭打
    ，此時丙○○下車勸架，伊遂走回車上拿平常釣魚割草用的水果刀下車，黑暗中
    被害人子○○自已不慎握到刀刃而受傷，被告己○○命其離開，於離開現場時，
    被告己○○拿取木盒及手提袋，並告知被害人拿五萬元換回手錶，但伊事先不知
    被告己○○會取走木盒及手提袋，且亦係伊要求同案被告己○○將木盒及手提袋
    歸還被害人子○○，故其之行為當無不法云云。另被告甲○○、洪燕萍二人均辯
    稱：當日彼二人確係欲向被害人子○○購買手錶，始由被告甲○○以電話聯絡後
    再一同前往，嗣被告己○○打電話要被告甲○○轉告被害人子○○，欲再購錶之
    事，經被害人同意，遂駕車載彼二人至案發地點，後來因見被害人子○○與被告
    癸○○等人打架，伊二人因害怕即行逃離現場，並在路邊攔下計程車離去，故伊
    二人實無任何不法情事云云。
二、但查：（一）被告己○○所持向被害人子○○欲行退款之手錶，並非向被害人子
    ○○所購得，而係向友人庚○○借用等情，業據證人庚○○於本院審理中，證稱
    ：該手錶（指卷內照片所示之手錶）係伊前去彰化夜市所買，因載在手上，適為
    被告己○○發現，梁某就開口表明欲行借載，伊即應允出借，迄今未見返還，且
    伊之前亦未見被告己○○載有手錶等語（見九十三年一月五日筆錄），是顯見被
    告己○○非但購錶之事為虛，且借錶之事更與常情有違。因若被告己○○果經過
    乙○○之介紹，以為數不小之四萬八千元向被害人子○○購有仿勞力土手錶，且
    該錶亦有問題，則自可持原來購得之手錶，經由乙○○帶往被害人子○○之販錶
    處，要求退款或修理等方法解決，焉有不持原得之手錶而轉向他人借用手錶，於
    夜間再約至非販售處之彰化縣鄉郊野外，謀求退款之理。（二）證人乙○○於警
    訊及偵查中，雖稱被告己○○經伊介紹於彰化縣秀水鄉安東村安東巷十二號（即
    己○○之住處），向被害人子○○購買手錶，現場給付四萬八千元云云，惟嗣於
    本院審理中，明白證稱：雖介紹被害人子○○至彰化縣秀水鄉安東村安東巷十二
    號販售手錶，但未成交，後在彰化市秀傳醫院防癌中心附近，雙方再交易，當時
    在距雙方約一百公尺處走動，故未親自目賭雙方買賣情形，亦未看見被告己○○
    給付金錢之狀況等語（見本院九十二年十二月十五日筆錄），是顯見被告證人乙○○前所陳被告己○○確有購錶，仍係不實推測之詞。另參之被告己○○所借用
    之金錶係黃色錶帶，此有警卷之照片可證，與被告癸○○於本院審理中證稱：被
    害人子○○拿出販售予被告己○○之手錶係黃帶子之手錶等情相同（見九十二年
    十一月二十四日筆錄），而另被告己○○亦自承同案被告甲○○知道有關購錶之
    事，係伊所告訴等語，是益徵被告癸○○、甲○○、洪燕萍認知被告己○○購有
    手錶云云，或係來自借用手錶所蒙騙，或係來自被告己○○所虛誇，故渠等有關
    此部分之陳述，自屬不實。（三）被告甲○○於警訊中，明白供承：「因己○○
    向我說他有向〞阿銘〞購買一支手錶要退錢而〞阿銘〞都不接電話，所以請我以
    他（己○○，未顯示號碼）的行動電話打電〞阿銘〞，並自稱是〞阿寶〞的朋友
    ，而約〞阿銘〞出來，謊稱要買手錶」等語（見警訊筆錄），而非但被告洪燕萍
    自承打電話當時伊在場等語。且被告己○○於本院審理中，亦明白稱：係伊要求
    被告甲○○撥打電話給被害人子○○，以買錶約其外出語等（見九十二年十一月
    二十四日筆錄），是如前所述，被告己○○本未向被害人子○○購錶，卻向被吽
    甲○○、洪燕萍捏稱前開警訊之詞，是被告己○○之不法所有意圖，至為灼燃。
    而被告甲○○、洪燕萍二人雖係相信有關購錶欲行退款之事，但其二人係成年人
    ，當曉應尋正當途徑為之，怎可念及友誼，即或為被告己○○捏詞約被害人子○○外出之舉動；或為途中聯絡，依同案被告己○○指示將被害人子○○帶往郊外
    之行為，是其二人有幫助被告己○○實施使人行無義務之事（即誘出子○○，逼
    取錶款）之犯意，至為明顯。（四）被害人子○○係受被告甲○○以  電話相邀
    ，方與女友丙○○駕駛車號五Ｊ—七五五六號自用小客車，攜帶內裝手錶之木盒
    二個及內裝手錶數只（數目不詳）之手提袋一個，前往上開地點金馬路橋南端處
    ，其後被告洪燕萍接獲己○○電話，再轉給被告甲○○接聽，後被告甲○○向子
    ○○稱稱另有朋友欲購買手錶，地點在彰化縣和美鎮○○路「馬場大亨」ＫＴＶ
    附近，被害人子○○遂駕駛其自用小客車搭載丙○○、甲○○、洪燕萍三人一同
    前往，被害人於線東路案發現場下車，打開後車廂供被告甲○○、洪燕萍二人挑
    選手錶後，隨即遭人持刀抵住腹部非但遭受傷害並受強壓住頭部，而被告己○○
    取走該等內裝手錶之木盒二個及內裝手錶數只（數目不詳）之手提袋一個，另該
    二名女子即被告甲○○、洪燕萍於彼時亦逃逸無蹤等情，業據被害人子○○於警
    詢及偵查中指訴綦詳，核與證人丙○○所證情節相符，並有行政院衛生署豐原醫
    院診斷證明書一紙及照片五幀在卷可資佐證。而被告甲○○、洪燕萍二人於警詢
    時均供稱：當日被告己○○、癸○○二人下車後，被告己○○高聲質問被害人子
    ○○「你到底要退錢嗎」，之後馬上發生口角扭打等語。顯見被告癸○○並未與
    被害人商談退款事宜，而係直接持刀壓制被害人。是被告癸○○顯係經被告己○○以電話告知欲強逼被害人退款之事後，其本身係固及情誼，力挺朋友方基於強
    制被害人退款之犯意，攜帶水果刀欲逼迫被害人子○○就範，並於扭打中，傷害
    被害人子○○。是其並非同於被告己○○係基不法意圖而為此舉。（五）被告己○○本未向被害人子○○購得手錶，為求索財，竟見被害人子○○遭被告癸○○
    壓制在地無法抵抗之際，強行取走置於車廂內而裝有手錶之木盒及手提袋，其之
    行為業已符合強盜要件無誤。而被告癸○○係因誤信被告己○○之言，方為其強
    行出頭，而為上舉，再者，被告癸○○本不知情被告己○○取走木盒及手提袋之
    事，至返回自小貨車，於返途中，方見車上突有前開木盒，因而力勸歸還該物等
    情，業據被告癸○○、己○○供明在卷，且核一致，是被告癸○○當無前開強盜
    之犯行，至為明顯。另被告己○○於強盜既遂後，其後在被告癸○○之力勸下，
    雖再將被害人薛之財務置於線東路上未完工之加油站內通知被害人取回，應係強
    盜既遂後處分贓物之行為，於伊所業已完成強盜犯行無影響。（六）被害人子○○雖陳稱該手提袋中另有新台幣（下同）五萬三千元及部分手錶未歸還云云，查
    ：非但被害人子○○之同行女友丙○○無法證實手提袋內有多少金額及金錶，且
    被害人子○○亦無法證明原木盒及手提袋內有多少手錶，故不得徒憑被害人子○○片面之陳述，遽認確有五萬三千元遭強盜及部分手錶未還，因被告己○○既未
    意歸還手錶等物，且以電話告知置放地點，則何須只置留少數些許之金錶，故倘
    若取回之手錶數果有短少，或肇因於搶取之時，未全數取走；或被害人子○○取
    回時，有所遺漏有關，在無任何證據證明之下（指卷連贓物領均無），應認被告
    己○○所強盜之財物不包括五萬三千元，及未暗留任何手錶不予歸還。綜上，被
    告己○○、癸○○、甲○○、洪燕萍四人前開所辯，無非欲求淡化犯行之詞。是
    本件罪證明確，被告等人之犯行，足以認定。
二、核被告己○○所為，係犯刑法第三百三十條第一項之加重強盜罪；被告癸○○所
    為，係犯刑法第二百七十七條第一項之傷害罪及第三百零四條第二項之強制未遂
    罪，二者間有方法、結果關係，應依牽連犯之規定，從一重之傷害罪論處。被告
    甲○○、洪燕萍二人所為，係犯刑法第三百零四條第二項、第三十條第一項之幫
    助強制未遂罪。而公訴人於審理中，陳明被告四人均有刑法第三百三十條第一項
    之罪，惟被告四人所犯罪名已如前述，故除被告己○○外，餘之起訴法條，應予
    變更。末查被告癸○○曾於八十七年間因違反麻醉藥品管理條例案件，經臺灣彰
    化地方法院判處有期徒刑七月確定，送監執行，於八十八年十二月二十七日縮短
    刑期執行完畢，有本署刑案資料查註  紀錄表附卷可稽，渠於上開有期徒刑執行
    完畢後五年內再犯本件有期徒刑以上之罪，為累犯，應依法加重其刑。爰審酌被
    告犯罪之動機、方法、手段、所生危害暨犯後態度等一切情狀，各量處如主文所
    示之刑，且就被告洪燕萍、甲○○部分，諭知易科罰金之折算標準，以示懲儆。
    被告癸○○所有水果刀一把，雖係供犯罪所用之物，並經被告癸○○自承為渠所
    有，然既未扣案，而被告癸○○復供稱業已棄置於路旁，為免執行困難，請毋庸
    宣告沒收。
三、本件被害人子○○及證人丙○○於受強盜之後，即向彰化縣警察局和美分局嘉犁
    派出所報案，並製有筆錄，且置於派出所主管辛○○處，但因刑警隊小隊長戊○○（因被告癸○○係其之線民）介入，終不見蹤影，此業據證人即負責處本件之
    警員壬○○結證屬實，是究係何因，有無涉有不法（如隱匿公文書，為何為該舉
    動，是否有其他對價關係等），應由檢察官偵查之，方昭公允。
四、據上論斷，應依刑事訴訟法第二百九十九條第一項前段、第三百條，刑法第二百
    七十七條條第一項、第三百零四條第二項、第一項、刑法第三百三十條第一項、
    第二十六條前段、第三十條第一項、第四十七條、第五十五條、第四十一條第一
    項、罰金罰鍰提高標準條例第一條前段、第二條前段，判決如主文。
本案經檢察官郭銘禮到庭執行職務。
中      華      民      國    九十三   年       四      月      十二    日
                                臺灣彰化地方法院刑事第一庭
                                    審判長法官  洪  志  賢
                                    法      官  宋  恭  良
                                    法      官  簡  璽  容
右正本證明與原本無異。
如不服本判決，應於判決送達後十日內，向本院提出上訴狀( 須附繕本 )。
告訴人或被害人對於判決如有不服具備理由請求檢察官上訴者，其上訴期間之計算係
以檢察官收受判決正本之日期為準。
                                    法院書記官  洪  年  慶
中      華      民      國      九十三      年      四    月    十九    日
刑法第二百七十七條
傷害人之身體或健康者，處三年以下有期徒刑，拘役或一千元以下罰金。
犯前項之罪，因而致人於死者，處無期徒刑或七年以上有期徒刑，致重傷者，處三年
以上，十年以下有期徒刑。
刑法第三百零四條
以強暴、脅迫使人行無義務之事或妨害人行使權利者，處三年以下有期徒刑、拘役或
三百元以下罰金。
前項之未遂犯罰之。
刑法第三百三十條
犯強盜罪而有第三百二十一條第一項各款情形之一者，處五年以上十二年以下有期徒
刑。
前項之未遂犯罰之。
